臺灣屏東地方法院刑事判決　　　　　　 96年度訴更緝字第1號
公　訴　人　臺灣屏東地方法院檢察署檢察官
被　　　告　甲○○
　　　　　　　　　　（另案臺灣屏東監獄竹田分監執行中）
上列被告因違反毒品危害防制條例案件，經檢察官提起公訴（94
年度毒偵字第2518號），前經本院判決後（94年度訴字第1073號
），經臺灣高等法院高雄分院撤銷原判決並發回更審（95年度上
訴字第844 號），茲因被告就被訴事實為有罪之陳述，經告知簡
式審判程序意旨，並聽取公訴人及被告之意見後，本院合議庭裁
定由受命法官獨任依簡式審判程序審理，判決如下：
    主  文
甲○○連續施用第一級毒品，累犯，處有期徒刑壹年貳月。扣案
淨重零點壹零公克之第一級毒品海洛因壹小包連同包裝袋均沒收
銷燬之；又連續施用第二級毒品，累犯，處有期徒刑壹年。扣案
淨重分別為伍點壹公克、壹點零捌公克之第二級毒品甲基安非
他命貳小包連同包裝袋及沾黏甲基安非他命成分之電子磅秤壹台
均沒收銷燬之；應執行有期徒刑貳年。扣案淨重零點壹零公克之
第一級毒品海洛因壹小包及淨重分別為伍點壹公克、壹點零捌
公克之第二級毒品甲基安非他命貳小包連同包裝袋、沾黏甲基安
非他命成分之電子磅秤壹台均沒收銷燬之。
    事  實
一、甲○○有傷害、違反槍砲彈藥刀械管制條例、違反毒品危害
    防制條例等多筆前案紀錄，最近1 次因違反毒品危害防制條
    例案件，經本院潮州簡易庭以92年度潮簡字第376 號判處有
    期徒刑5 月確定，於民國93年1 月9 日入監執行，93年6 月
    9 日因期滿出監執行完畢。
二、又其前因施用毒品案件，經本院87年度毒聲字第275 號裁定
    令入勒戒處所施予觀察勒戒，於87年7 月30日入所執行，嗣
    因有繼續施用毒品傾向，經本院87年度毒聲字第426 號裁定
    令入戒治處所施予強制戒治，於87年8 月29日轉入執行，88
    年5 月4 日因本院88年度毒聲字第819 號裁定停止戒治，依
    指揮書於88年8 月28日期滿而因未經撤銷停止戒治執行完畢
    ，嗣5 年內又因施用毒品而違反毒品危害防制條例，已經本
    院前開判決確定並入監執行完畢，竟不知悔改，復基於施用
    第一級、第二級毒品之概括犯意，自94年7 月初某日起，至
    94年8 月13日上午某時止，連續在屏東縣新園鄉雙園大橋堤
    防邊等處，分別以摻入香菸內吸用之方式（剩餘菸蒂於查獲
    前已經丟棄而滅失），施用第一級毒品海洛因多次；及以置
    入玻璃球（於查獲前已經丟棄而滅失）內燒烤並吸用所生煙
    霧之方式，施用第二級毒品甲基安非他命多次，嗣於94年8
    月14日凌晨1 時45分，在高雄縣林園鄉○○路256 號旁為警
    查獲，扣得驗後淨重0.10公克之第一級毒品海洛因1 小包及
    驗後淨重各5.1 公克、1.308 公克之第二級毒品甲基安非他
    命2 小包、沾黏甲基安非他命成分之電子磅秤1 台，經採其
    尿液送驗結果，呈嗎啡即海洛因經人體水解代謝產物，及甲
    基安非他命成分陽性反應。
三、案經高雄縣政府警察局林園分局報告臺灣高雄地方法院檢察
    署檢察官呈由臺灣高等法院高雄分院檢察署檢察長令轉臺灣
    屏東地方法院檢察署檢察官偵查起訴。
    理  由
一、前揭連續施用第一級毒品海洛因、第二級毒品甲基安非他命
    之犯罪事實，業據被告甲○○於本院審理時自承不諱，並有
    扣案白色粉末1 小包、晶體顆粒2 小包及電子磅秤1 台，其
    白色粉末經送法務部調查局秤重暨以氣相層析質譜儀法（GC
    ／MS）檢驗結果，為淨重0.10公克之第一級毒品海洛因粉末
    ，有該局94年11月1 日調科壹字第22002136000 號鑑定通知
    書在卷可稽；晶體顆粒及電子磅秤部分，經本院囑託高雄醫
    學大學附設中和紀念醫院以上開同一科學方法鑑驗結果，分
    別為驗後淨重5.1 公克、1.308 公克之甲基安非他命晶體，
    及為甲基安非他命成分所沾黏之器具，有該院96年2 月27日
    編號0000－000 、393 、394 號鑑定報告書附卷可憑。又其
    前揭時地為警查獲後，經採尿送臺灣檢驗科技股份有限公司
    以氣相層析質譜儀法（GC／MS）檢驗結果，亦呈嗎啡，即海
    洛因經人體水解代謝產物及甲基安非他命陽性反應，有該公
    司94年8 月26日，編號KＺ000000000000號濫用藥物尿液檢驗
    報告存卷可按，與上開報告均為鑑定機關本於專業知識及以
    精密儀器測試後所得之結論，自可憑信。被告甲○○自白施
    用海洛因及甲基安非他命，堪信與事實相符。
二、又被告甲○○前因施用毒品案件，經本院以87年度毒聲字第
    275 號裁定令入勒戒處所施予觀察勒戒，於87年7 月30日入
    所執行，嗣因有繼續施用毒品傾向，經本院87年度毒聲字第
    426 號裁定令入戒治處所施予強制戒治，於87年8 月29日轉
    入執行，88年5 月4 日因本院88年度毒聲字第819 號裁定停
    止戒治，依指揮書於88年8 月28日期滿未經撤銷停止戒治而
    執行完畢，嗣5 年內已因施用毒品而違反毒品危害防制條例
    ，經本院潮州簡易庭以92年度潮簡字第376 號判刑確定並入
    監執行完畢，有臺灣高等法院被告前案紀錄表、臺灣屏東地
    方法院檢察署刑案資料查註紀錄表、全國施用毒品案件紀錄
    表、受觀察勒戒人毒品及前科紀錄簡列表各1 份在卷可考，
    按毒品危害防制條例於92年7 月9 日修正公布，自93年1 月
    9 日施行，其中第20條、第23條將施用毒品之刑事處遇程序
    ，區分為「初犯」及「五年內再犯」、「五年後再犯」。依
    其立法理由之說明：「初犯」，經觀察、勒戒或強制戒治後
    ，應為不起訴處分或不付審理之裁定；經觀察、勒戒或強制
    戒治執行完畢釋放後，「五年內再犯者」，因其再犯率甚高
    ，原實施之觀察、勒戒及強制戒治既已無法收其實效，爰依
    法追訴或裁定交付審理。至於經觀察、勒戒或強制戒治執行
    完畢釋放後，「五年後再犯」者，前所實施之觀察、勒戒或
    強制戒治既已足以遮斷其施用毒品之毒癮，為期自新及協助
    其斷絕毒癮，仍適用「初犯」規定，先經觀察、勒戒或強制
    戒治之程序。從而依修正後之規定，僅限於「初犯」及「五
    年後再犯」2 種情形，始應先經觀察、勒戒或強制戒治程序
    。倘被告於5 年內已再犯，經依法追訴、處罰，縱其第3 次
    （或第3 次以上）再度施用毒品之時間，在初犯觀察、勒戒
    或強制戒治執行完畢釋放5 年以後，已不合於「五年後再犯
    」之規定，且因已於「五年內再犯」，顯見其再犯率甚高，
    原實施觀察、勒戒或強制戒治，已無法收其實效，即應依該
    條例第10條處罰，最高法院95年5 月9 日第7 次刑事庭會議
    著有決議，可資參照，是前揭被告施用第一級、第二級毒品
    犯行，既非強制戒治執行完畢「五年後再犯」，自應依法論
    科。
三、按海洛因、甲基安非他命依序為毒品危害防制條例第2 條第
    2 項第1 款、第2 款規定之第一級、第二級毒品，除法律另
    有規定者外，不得持有、施用。核被告甲○○所為，係犯毒
    品危害防制條例第10條第1 項之施用第一級毒品罪，及同條
    第2 項之施用第二級毒品罪。其因施用而持有海洛因及甲基
    安非他命之低度行為，各為施用之高度行為所吸收，不另論
    罪。其先後多次施用第一級、第二級毒品之行為，均時間緊
    接，手法相同，並觸犯構成要件相同之罪，顯係基於概括犯
    意反覆為之，有連續犯之關係，雖94年2 月2 日修正公布之
    刑法於被告前開犯行後，已自95年7 月1 日施行，修正後刑
    法刪除第56條關於連續犯之規定，雖非犯罪構成要件變更，
    但影響行為人刑罰法律效果，自屬法律變更，比較被告行為
    時即修正前刑法之規定，其多次犯行應論以1 罪而加重其刑
    至2 分之1 ；若適用修正後刪除連續犯規定之結果，所犯多
    次犯行應分別論以數罪，是修正後規定並未較有利於被告，
    依刑法第2 條第1 項規定，應適用行為時之法律即修正前刑
    法第56條連續犯之規定，各論以連續施用第一級毒品及連續
    施用第二級毒品1 罪，並各加重其刑。又被告甲○○前因違
    反毒品危害防制條例案件，經本院潮州簡易庭以92年度潮簡
    字第376 號判處有期徒刑5 月確定，於93年1 月9 日入監執
    行，93年6 月9 日因期滿出監執行完畢，有臺灣高等法院被
    告前案紀錄表及臺灣屏東地方法院檢察署刑案資料查註紀錄
    表各1 份在卷可按，茲於5 年以內再因故意犯本件有期徒刑
    以上之罪，不論依94年2 月2 日修正公布前刑法第47條，或
    修正後，並於95年7 月1 日即被告前揭行為後施行之刑法第
    47 條 第1 項規定，均構成累犯，對被告而言並無有利或不
    利之情形，不生新舊法比較之問題，應逕依修正前之刑法第
    47條，論以累犯，並各加重其刑。被告甲○○有2 種刑之加
    重事由，應遞加重之。其所犯上開2 罪，犯意各別，行為互
    異，應分別論罪，合併處罰。
四、爰審酌被告甲○○之年齡、品行、智識能力、犯罪手段、對
    於法益侵害之程度，其為55年7 月27日出生、受有高職畢業
    教育程度、以廚師為業之人，有警詢年籍等資料在卷可參，
    為本件犯行時已近不惑，竟不知進取，前有多次因犯罪經法
    院判刑確定之紀錄，除上開構成施用毒品訴追條件及累犯要
    件者已如前述，不再重複評價者外，73年間因傷害案件，經
    本院73年度易字第1337號判處拘役50日確定，於74年6 月13
    日易科罰金執行完畢；81年間因違反槍砲彈藥刀械管制條例
    ，經臺灣高雄地方法院81年度易字第7780號判處有期徒刑3
    月確定，於82年4 月13日易科罰金執行完畢；旋又因違反肅
    清煙毒條例案件，經臺灣臺北地方法院83年度訴字第2180號
    判處有期徒刑4 年6 月，上訴後又經高等法院83年度上訴字
    第6815號駁回上訴而確定，於84年1 月20日入監執行，85年
    9 月18日因縮刑假釋出監，嗣又因案經撤銷假釋，再於88年
    5 月4 日入監執行殘刑2 年4 月7 日，至90年7 月7 日因期
    滿出監執行完畢，有臺灣高等法院被告前案紀錄表及臺灣屏
    東地方法院檢察署刑案資料查註紀錄表各1 份在卷可按，素
    行欠佳，除徵其法治觀念薄弱，茲以民主法治國家之所異於
    獨裁、集權社會，其國家政策、社會發展，均取決於以全體
    公民個人意志累積形成之群體意志，凡公民不分性別、學歷
    、職業、貧富、愚智，任由鴻儒碩彥至販夫走卒，其個人意
    志之表現就集體意志決定之形成，均屬等值，直接影響國家
    、社會整體之命運，至關重要，則個人基於自主、健全意思
    所表現之公民意志，不分良窳，均應尊重，然若有藉不正手
    段影響他人或自陷個人健全自主意志不能正常形成、表現者
    ，不僅直接侵蝕公民群體意志形成之基礎，對於國家、社會
    法益及人民全體利益，猶已構成危害，是如投票受賄罪所規
    範者，即在禁止公民匯集個人自主意志以形成群體意志之過
    程受不當影響及控制，即為適例。茲毒品除可對個人身體健
    康造成有形傷害外，就人之身體及精神形成高度成癮性及依
    賴性，猶足以抑制個人表現其本於心性能力所為自主意志之
    決定，並進而造成群體意志表現遭不當扭曲之危險，直接影
    響國家、社會之發展，侵害至鉅，斷非僅止於個人健康之危
    害，並審酌其犯罪施用毒品之期間、次數，查獲時扣得毒品
    、器具之數量，與其犯罪經查獲後，尚能坦認犯行，態度尚
    可等一切情狀，各量處如主文所示之刑，又被告甲○○前揭
    行為時有效施行之修正前刑法第51條第5 款規定：「數罪併
    罰，分別宣告其罪之刑，依左列各款定其應執行者：…五、
    宣告多數有期徒刑者，於各刑中之最長期以上，各刑合併之
    刑期以下，定其刑期。但不得逾20年。」較諸其行為後於95
    年7 月1 日施行之94年2 月2 日修正公布同條款，即：「數
    罪併罰，分別宣告其罪之刑，依下列各款定其應執行：「…
    五、宣告多數有期徒刑者，於各刑中之最長期以上，各刑合
    併之刑期以下，定其刑期。但不得逾30年。」之規定，就本
    件各宣告刑合併之數僅2 年6 月之情形，適用上未較不利於
    被告，依刑法第2 條第1 項前段，並適用行為時有效施行之
    修正前刑法第51 條 第5 款本文規定，定其應執行之刑，以
    資儆懲。
五、扣案驗後淨重0.10公克之第一級毒品海洛因1 小包及驗後淨
    重各5.1 公克、1.308 公克之第二級毒品甲基安非他命2 小
    包為本件查獲之毒品，其包裝袋因盛裝毒品而為該成分所沾
    黏，無法析離，此觀卷附法務部調查局93年3 月19日調科臺
    字第09300113060 號函文意旨自明，應併同所盛裝、沾黏之
    毒品處分，依毒品危害防制條例第18條第1 項前段，沒收銷
    燬之。扣案電子磅秤1 台因沾黏甲基安非他命成分，依前開
    函文意旨，顯難以析離，亦應併同沾黏之毒品處分，沒收銷
    燬之。未扣案供被告甲○○施用第一級、第二級毒品使用之
    殘餘菸蒂、玻璃球吸食器等物，於查獲前已經丟棄而滅失，
    業據被告供述在卷，依現有卷證復不能證明其尚存在，爰不
    另為沒收之諭知。
據上論斷，應依刑事訴訟法第273 條之1 第1 項、第299 條第1
項前段，毒品危害防制條例第10條第1 項、第2 項、第18條第1
項前段，刑法第11條、第2 條第1 項、94年2 月2 日修正公布前
刑法第56條、第47條、第51條第5 款，判決如主文。
本案經檢察官鍾仁松到庭執行職務
中　　華　　民　　國　　96　　年　　3 　　月　　29　　日
                  刑事第二庭    法  官  陳松檀
以上正本證明與原本無異。
如不服本判決應於收受本判決送達後10日內向本院提出上訴書狀
，其未敘述上訴理由者，並得於提起上訴後10日內向本院補提理
由書狀（均須按他造當事人之人數附繕本）「切勿逕送上級法院
」
中　　華　　民　　國　　96　　年　　3 　　月　　29　　日
                                書記官  林祥玉
附錄本件判決引用之法條：
毒品危害防制條例第10條
施用第一級毒品者，處6 月以上5 年以下有期徒刑。
施用第二級毒品者，處3 年以下有期徒刑。
